【裁判字號】    95,台上,1693
【裁判日期】    950803
【裁判案由】    給付價金等
【裁判全文】
最高法院民事判決            九十五年度台上字第一六九三號
    上  訴  人  主宇塑膠股份有限公司
                        號1樓.
    法定代理人  甲○○
    訴訟代理人  查名邦律師
                江大寧律師
    被 上訴 人  上官營造有限公司
                        之16.
    法定代理人  乙○○
上列當事人間請求給付價金等事件，上訴人對於中華民國九十四
年六月二十一日台灣高等法院台南分院第二審判決（九十四年度
上字第十一號），提起上訴，本院判決如下：
    主  文
原判決廢棄，發回台灣高等法院台南分院。
    理  由
本件上訴人主張：被上訴人於民國九十二年四月七日向伊訂購不
鏽鋼零件及鋼材數批，約定依實做實算計價，雙方並簽訂「協力
廠商工程合約」（下稱系爭契約），伊於同年五月至七月間已依
約交付剪力圓鋼棒、鋼套管、不鏽鋼踏步及不鏽鋼膨脹螺栓等貨
物予被上訴人，價款含稅為新台幣（下同）一百九十五萬五千四
百二十六元，惟被上訴人迄未付款；又被上訴人訂購製作之貨物
，均具特殊規格，僅適合被上訴人使用，伊依約已製作完成，尚
未交付之貨物計有一百十三萬四千一百六十五元，伊因支出人事
、材料、耗材等費用，及可預期之利潤，而受有損害，被上訴人
亦應負損害賠償之責任等情。爰依買賣及違約損害賠償責任之法
律關係，求為命被上訴人給付伊三百零八萬九千五百九十一元，
並加付法定遲延利息之判決（於原審追加依不當得利之法律關係
，備位聲明，請求被上訴人給付一百九十五萬五千四百二十六元
及其法定遲延利息）。
被上訴人則以：伊並未與上訴人簽約，亦未收到上訴人之貨物，
上訴人提出之銷貨單非真正。系爭契約係上訴人與訴外人李連丁
所偽造，李連丁並非伊之代理人，簽約時，伊公司之法定代理人
乙○○亦未在場。又上訴人所開立統一發票，係李連丁及許建宏
等人承包伊之工程，伊給付工程款，李連丁等人交給伊核銷等語
，資為抗辯。
原審維持第一審所為上訴人敗訴之判決，駁回其上訴及追加之訴
，係以：上訴人主張之事實，固提出系爭契約書及統一發票四紙
為證。被上訴人對收受上訴人名義之統一發票四紙並不爭執，惟
否認曾授權李連丁與上訴人簽訂系爭契約，且上訴人提出之系爭
契約上被上訴人公司大小章亦與被上訴人提出之公司印文不符；
上訴人又未舉證證明被上訴人公司之印章為真正。況被上訴人公
司全名為「上官營造『有限公司』」，所在地為「雲林縣莿桐鄉
埔尾村油車六六之十六號」，有被上訴人之變更登記事項卡可稽
，而系爭契約書首頁及末頁之立合約人處，卻載為「上官營造『
股份有限公司』」，與被上訴人公司之名稱不同，自難認為真正
。又被上訴人向訴外人中華工程公司承攬桃園航空貨運園區之排
水、共同管道及道路等工程，嗣於九十二年一月二十一日、同年
三月二十七日，將該工程轉包予許建宏，並由李連丁擔任保證人
等情，有被上訴人提出之承包工程合約書、承諾書各二件及保證
金支票影本七紙可稽，核與被上訴人之法定代理人乙○○之陳述
相符，且證人陳孔忠證稱「李連丁在許建宏處工作‥‥許建宏與
上官營造公司簽約，是李連丁介紹的，‥‥」等語，足見被上訴
人將工程轉包之對象並非上訴人，兩造間並無簽訂系爭契約，至
為灼然。次查，李連丁之歷年投保事業單位資料，自八十四年三
月一日起至九十三年二月二十五日止，其投保事業單位分別為「
盟偉機械工程股份有限公司」、「台北縣蘆洲市公所」及「僑盟
模具廠」，並無被上訴人為李連丁投保之資料，有中央健康保險
局函可稽。被上訴人否認李連丁係該公司之員工，即非無據。且
李連丁名片所載被上訴人公司地址為「雲林縣斗六市○○路四八
一號二樓」，亦與被上訴人登記之所在地「雲林縣莿桐鄉埔尾村
油車六六之十六號」不同。衡情李連丁倘係被上訴人公司之總經
理，當不致於混淆公司名稱及所在地。是上訴人主張李連丁係被
上訴人公司總經理，被上訴人授權李連丁代理該公司與伊簽訂系
爭契約云云，殊不足採。又查，證人李國轉證稱：「在桃園縣上
官公司的工地簽訂的」、「上訴人是黃維浩總經理，被上訴人則
有董事長乙○○、會計，還有一個廖先生，當時被上訴人拿出已
經蓋好他們公司印章的契約出來，然後黃維浩代表上訴人在上面
蓋大小章」云云，核與證人黃維浩於第一審證稱：「契約是李連
丁代表被告（即被上訴人）與我們簽訂本件契約」等語不符，尚
難採信。且縱被上訴人之法定代理人乙○○於簽約時在場，惟黃
維浩於第一審證述乙○○曾表示「李連丁與你們簽就好」等語，
則乙○○並無由自己之行為表示以代理權授與他人，或知他人表
示為其代理人而不為反對表示之情形。上訴人主張被上訴人應依
表見代理之規定，負授權人責任，要不足採。按為期節稅之目的
，次承攬人要求其交易對象逕以原始承攬人為買受人開立統一發
票，資為次承攬人向原始承攬人領取轉包工程款之用，並供作原
始承攬人報稅核帳之憑證，此種跳開發票情事，乃商場交易上常
有之現象，為眾所皆知之事實。此項行為雖涉犯違反稅捐稽徵法
第四十四條之規定，但仍不能因此即謂統一發票買受人欄上記載
被上訴人，即認與開立該統一發票者即上訴人間有契約關係。且
許建宏向被上訴人次承攬系爭工程，被上訴人已給付工程款許建
宏，許建宏交付上訴人簽立統一發票四紙予被上訴人核銷，並無
不合。末查，上訴人所提出之銷貨單三紙，其上客戶簽收欄上固
有「羅7/10」、「羅7/1」、「羅5/14」之簽名，惟不能辨識何
人所簽收，送貨地址記載為「桃園縣大園鄉南港村九鄰二一之九
」，係系爭工程現場，並非被上訴人公司所在地。上訴人既不能
證明被上訴人有收受上開貨物，且被上訴人係將系爭工程轉包與
許建宏施工，衡情被上訴人應無向上訴人購買上開貨物之必要。
上訴人交付之貨物，縱由許建宏施工於被上訴人承攬之系爭工程
，亦應由許建宏自負付款責任，與被上訴人無關。綜上所述，上
訴人既不能證明兩造間有系爭契約之法律關係，或有表見代理人
之規定，應負授權人責任之情事，則其依契約之法律關係，暨追
加備位聲明，依不當得利之法律關係，請求被上訴人給付，均無
理由，不應准許等詞，為其判斷之基礎。
按由自己之行為表示以代理權授與他人，或知他人表示為其代理
人而不為反對之表示者，對於第三人應負授權人之責任，民法第
一百六十九條前段定有明文。查上訴人於第一審主張：「當初我
們拿到的名片是上官（即被上訴人）總經理李連丁的名片，地址
是桃園，我們到工地時，有遇到乙○○（即被上訴人之法定代理
人），他（指乙○○）到工地巡視，他說有事與李連丁聯繫即可
，我送發票去時，收發票的人是上官（即被上訴人）的員工，我
認為上官公司（即被上訴人）應負責任」等語（見一審卷第二三
一頁反面），並提出之銷貨單、送貨單上均載明買受人「上官營
造有限公司」（見原審卷第六四頁至第六六頁）。且證人李國轉
證稱：「在桃園縣上官公司（即被上訴人）的工地簽訂的」。證
人即送貨司機江學權證稱：「伊受上訴人公司委任送貨到被上訴
人公司，由該公司的人簽收」各等語（見原審卷第八八頁、第八
二頁）。上訴人簽立之統一發票四紙，其上均載明買受人係被上
訴人，並交予被上訴人持以報稅核銷，為原審所認定，綜合前述
各項資料加以觀察，能否謂被上訴人就本件不負表見代理之責任
，尚非無研求之餘地。又原審既認定上訴人送貨地點係被上訴人
所承攬工程之現場（工地），且證人江學權證稱：「伊受上訴人
公司委任送貨到被上訴人公司，由該公司的人簽收」等語（見原
審卷第八二頁）。被上訴人執以報稅核銷之統一發票四張，其上
均載明買受人：「上官營造有限公司」（見一審卷第九頁、第十
頁），則能否謂以送貨單記載送貨地點非被上訴人公司所在地，
即認被上訴人未收受該貨物，亦非無疑。乃原審未詳查審認，遽
以上開理由，為不利於上訴人之判決，即有未合。上訴論旨，指
摘原判決不當，求予廢棄，非無理由。
據上論結，本件上訴為有理由。依民事訴訟法第四百七十七條第
一項、第四百七十八條第二項，判決如主文。
中    華    民    國  九十五  年    八    月    三    日
                      最高法院民事第七庭
                          審判長法官  劉  延  村
                                法官  劉  福  來
                                法官  黃  秀  得
                                法官  吳  謀  焰
                                法官  李  寶  堂
      本件正本證明與原本無異
                                      書  記  官
中    華    民    國  九十五  年    八    月   十七   日
                                                      j


司法院資訊處製作；財團法人民間司法改革基金會備份。
